【裁判字號】    96,訴,2661
【裁判日期】    970925
【裁判案由】    減少價金
【裁判全文】
臺灣板橋地方法院民事判決              96年度訴字第2661號
原      告  丁○○
訴訟代理人  鄭崇文律師
被      告  乙○○
訴訟代理人  李幸恩律師
上列當事人間請求減少價金事件，經本院於民國97年9 月10日言
詞辯論終結，判決如下：
    主  文
原告之訴及其假執行之聲請均駁回。
訴訟費用由原告負擔。
    事實及理由
一、原告起訴主張：
  (一)原告於民國95年11月23日透過信義房屋仲介公司土城海山分
    店向被告購買門牌號碼臺北縣土城巿學府路1 段229 巷2 號
    5 樓併頂樓增建房屋（下稱系爭房屋）及其基地，約定買賣
    價金為新臺幣（下同）490 萬元，已於同年12月12日完成不
    動產所有權移轉登記及交屋手續。
  (二)詎原告買受系爭房屋後，迭遭鄰居陳麗娟及江佳勵母女騷擾
    ：1.原告於96年農曆年過後，委請裝潢師傅林勝吉前往系爭
    房屋丈量準備施工裝潢，竟遭鄰居陳麗娟母女百般阻擾，致
    無法進行。2.因裝潢受阻，原告為免損害擴大，只好先於96
    年3 月26日透過21世紀不動產仲介公司學府分店將系爭房屋
    5 樓出租予訴外人葉宣廷，惟葉宣廷於96年4 月1 日遷入當
    日，即因不堪鄰居陳麗娟母女之騷擾，立刻退租搬離。3.又
    原告配偶倉定武於96年5 月3 日前往系爭房屋時，亦無端遭
    鄰居江佳勵毆打，且發現系爭房屋水管開關被關、電燈開關
    及門鈴皆遭破壞。4.原告復於96年5 月5 日將系爭房屋5 樓
    出租予訴外人顏淑華，不料，第1 天門鎖即遭灌入三秒膠。
    5.為此，原告曾於96年5 月11日加裝監視器數支，然隔日即
    遭破壞3 支，嗣再裝設，又立即被拔除插頭、鏡頭掉下來。
    6.原告於96年5 月14日委請水電師傅更換水管（先前每日皆
    遭鄰居陳麗娟母女將水關閉而無法用水，因此僱請水電師傅
    將水總開關拔除為無開關狀態），亦遭阻擾。7.96年5 月15
    日系爭房屋牆壁遭寫上「偷」、「李文忠的小弟」等字樣。
    8.原告再於96年6 月10日將系爭房屋頂樓增建部分出租予訴
    外人賴鈺如；然原告配偶倉定武於96年6 月22日又遭陳麗娟
    母女毆打、咬傷並毀損眼鏡，雙方為此告上法院。9.96年6
    月23日系爭房屋門上遭寫上3 個「張招財」字樣（「招」字
    寫錯了，應為「紹」才對。陳麗娟母女一直以為原告係被告
    之親友，認為被告故意叫原告出面來對付渠母女2 人，所以
    才寫上「張招財」3 字，意指要求被告出面解決，因被告先
    前頂樓改建，導致陳麗娟名下之6 樓房屋漏水，而一直耿耿
    於懷）。10.陳麗娟母女於96年7 月17日上午7 時許堵在房客
    賴鈺如所承租系爭房屋頂樓增建部分之門口，要求渠提供租
    約，否則要告渠小偷云云。11.陳麗娟母女又於96年7 月19日
    上午7 時20分許堵在賴鈺如門口，此次改要求渠提出身分證
    ，惟賴鈺如因上班趕時間而未加以理會。12.賴鈺如於96年11
    月13日告知前幾天與同事下樓時，無端遭陳麗娟母女從後面
    潑水，雖未被潑到，然警告意味濃厚，擔心不知下次會改潑
    何物，人身安全已遭嚴留威脅，決定退租。13.96年7 月19日
    至同年11月13日系爭房屋門口用掃把雜物堆放，意圖不讓房
    客出入。14.綜觀整個期間，原告多次詢問陳麗娟母女渠房屋
    何處漏水？警察可否進去查看？陳麗娟母女卻要求警察帶搜
    索票來才同意警察進去。原告無奈只好說「那我們付錢由妳
    們雇工自己來修」，陳麗娟卻說「我們不需要妳們的臭錢，
    妳們的臭錢是髒錢，誰知道妳們的錢是從哪裡來的，只要你
    把6 樓敲掉就好了」。
  (三)嗣原告於96年11月14日拜訪里長甲○○並請求協助，里長始
    告知被告先前即曾為監視器有錄到陳麗娟母女破壞之事及門
    被灌三秒膠等事找渠幫忙。實則，被告與鄰居陳麗娟母女早
    因頂樓增建產生嚴重嫌隙，竟於出賣系爭房屋時刻意隱瞞不
    予告知，且在標的物現況說明書第9 點不實記載「未有因改
    建、違建、禁建或為此與他人發生糾紛之情事」，導致原告
    購買系爭房屋後幾近無法正常使用，除造成該房屋巿價至少
    減損90萬元以上外，亦造成原告夫妻身心嚴重受創，幾近崩
    潰，被告顯已構成不完全給付，爰依民法第227 條、第226
    條第1 項及第227 條之1 規定，請求被告賠償系爭房屋價值
    減損之損害90萬元及非財產上損害賠償100 萬元。
  (四)聲明：
    1.被告應給付原告190 萬元及自起訴狀繕本送達之翌日起至
      清償日止，按週年利率百分之5 計算之利息。
    2.願供擔保請准宣告假執行。
二、被告之抗辯
  (一)被告出售系爭房屋予原告前，即與家人居住於此處長達10多
    、20年，與鄰居少有認識，亦鮮少互動，更無發生任何糾紛
    ；此外，原告於系爭房屋頂樓加蓋之時間約為83、84年間，
    於開始加蓋之時，並未因此與任何鄰居發生任何糾紛，於加
    蓋後直至將系爭房屋出賣予原告並搬離該處之10多年間，亦
    一直相安無事，未有因上開頂樓加蓋之情事與鄰居產生糾紛
    。則何以於頂樓加蓋經過10多年，迄至被告搬離該處後，方
    有原告所指之激烈抗爭？其中之突兀、不合理，乃不言可喻
    。
  (二)原告曾於96年5 月間致電被告詢問是否與鄰人發生糾紛，同
    時告知渠與鄰人現有糾紛，請被告出面處理云云，被告當時
    雖感其所指情形有所唐突、託異，惟仍應其所求，於當日下
    午由先前委託出賣系爭房屋之呂憶君小姐陪同至系爭房屋外
    之5 、6 樓樓梯間處理，現場尚有原告配偶倉定武、原告先
    前委託買賣系爭房屋之人、陳麗娟及江佳勵母女、原告所找
    之某位警員等人在場。倘依原告所指之事實以觀，陳麗娟母
    女對被告實有莫大之怨懟，而已搬走之被告竟自動現身，衡
    諸常理，必對被告發洩其怨恨，至少亦要求被告負起修補房
    屋之責任；惟當時竟係原告配偶倉定武與陳麗娟母女為兩方
    日常生活產生之摩擦發生激烈爭執，被告反無說話之機會，
    只得作壁上觀，且陳麗娟母女見到被告，亦無任何表示。由
    此可見，被告與陳麗娟母女之間，根本從未發生任何糾紛。
  (三)被告確曾於95年8 、9 月間拜訪里長甲○○，原因為被告家
    之大門曾被灌3 秒膠，但不知何人所為，且被告不諳法律，
    乃請教里長若於大門外裝設監視器，且有拍到是何人所為的
    話，在法律上有何權利可茲行使。惟嗣後自忖若因此而裝設
    監視器，實大費周張，且被告本已決定搬家（被告因系爭房
    屋所在之公寓並無電梯，對於年屆80歲老父之生活甚為不便
    ，且父親曾於上開事實發生前之96年6 、7 月間，於公寓樓
    梯間摔跤，牙齒亦因此摔斷，故於此事發生後，即著手處理
    搬家事宜），況房屋所受損害，尚屬輕微，故最後未裝監視
    器，該事件亦不了了之。原告所指之事，與真實未盡相符。
  (四)再依起訴狀所載內容以觀，陳麗娟母女對於原告之騷擾，可
    謂非常嚴重，惟為何原告並未對其提出任何刑事告訴或民事
    上之請求？且據原告所指，其將系爭房屋出租後，其承租人
    亦深受嚴重騷擾，惟該等承租人何以亦未提出任何法律上之
    救濟？則衡諸社會通念，一般人當無忍受他人對其長達1 年
    之侵害而無提出任何法律上救濟之理。職是，原告主張「事
    實」之可信性，誠大有疑問。
  (五)綜上所述情形可知，被告確從未與陳麗娟母女發生任何紛爭
    ；即令原告與陳麗娟母女確有糾紛，亦僅係存在其雙方間之
    爭執，與被告無關，亦不可能與被告在頂樓加蓋之事件有關
    。
  (六)聲明：
    1.原告之訴及其假執行之聲請均駁回。
    2.如受不利之判決，願供擔保請准宣告免為假執行。
三、本院之判斷
  (一)原告主張其於95年11月23日向被告購買系爭房屋，約定買賣
    價金為490 萬元，雙方已於95年12月12日辦妥所有權移轉登
    記及交屋手續等情，業據其提出不動產買賣合約書、土地所
    有權狀及建物所有權狀等影本各1 份為證（見本院卷第9 至
    15、24、25頁），且為被告所不爭執，自堪信為真實。
  (二)又原告主張被告於出賣系爭房屋時，刻意隱瞞因頂樓違建而
    與鄰居陳麗娟及江佳勵母女發生糾紛之事，導致原告買受該
    房屋後迭遭陳麗娟母女騷擾而無法正常使用等語，並提出不
    動產說明書、廣川醫院診斷證明書各1 件、房屋租賃契約書
    3 份、照片2 張等影本及錄音光碟1 片、錄音譯文2 份為憑
    ，復聲請傳喚證人甲○○、黃銀片、戊○○、王信凱、丙○○作證。而被告固不爭執其出售系爭房屋時，確在標的物現
    況說明書上填載「未有改建、違建、禁建或為此與他人發生
    糾紛之情事」一節，惟抗辯其與陳麗娟母女間並未發生任何
    糾紛等語。經查：
    1.本件原告就其主張被告於出售系爭房屋前，曾與鄰居陳麗
      娟及江佳勵母女因頂樓違建發生糾紛，並遭陳麗娟母女灌
      三秒膠於門鎖及破壞監視器等情，固聲請傳喚系爭房屋所
      在地里長甲○○、鄰長戊○○及鎖店老闆丙○○作證。惟
      證人戊○○到庭具結證述稱：「鄰長是我太太，是從今年
      開始做，我有幫我太太貼廣告單，被告的父親曾經到我的
      家裡與我聊天，但是他的福州腔很重，我聽不懂他說的話
      」、「（問：是否曾經聽聞被告父親抱怨自來水開關遭人
      關閉，門被灌三秒膠等情事？）他父親的福州腔很重，我
      聽不懂」、「（問：是否曾經聽聞被告與鄰居發生糾紛或
      不合之情事？）我不清楚，我住在被告對面棟，只有曾經
      聽到有人吵架，但不知道是什麼人在吵架」、「（問：你
      是否知道被告為何要賣系爭房屋？）被告賣房子之前，被
      告父親有到我家裡聊天時說因為被告考量他已經8 、90歲
      了無法爬樓梯，所以才要賣掉系爭房屋去買有電梯的房子
      」等語（見本院卷第73頁）。證人甲○○則結證稱：「我
      是土城市學府里的里長，自95年8 月1 日就任迄今，我上
      任後沒有多久，被告有一天打電話給我告訴我他的門鎖被
      人灌三秒膠，要我過去看，他並沒有告訴我是誰灌的，我
      當時建議他可以裝監視器攝影，後來就是找鎖匠來開鎖」
      、「（問：據你所知被告與陳麗娟母女間有任何糾紛嗎？
      ）我不清楚，我只知道被告曾請我去看過門被灌三秒膠的
      事情，當天我沒有看到陳麗娟母女，被告有跟我說他懷疑
      是這棟公寓的住戶灌的，但我跟他說你要有確切的證據，
      所以我才建議他裝監視器」等語（見本院卷第81至82頁）
      。又證人丙○○亦到庭證述稱：「（問：你是否曾至臺北
      縣土城市○○路○ 段229 巷2 號5 樓協助開啟遭灌三秒膠
      之門鎖？）有，當時是被告叫我去的，被告說門鎖被灌了
      三秒膠，他跟我說不知道被誰灌了，我去現場時只有被告
      一人在場，被告並沒有跟我提到跟其他鄰居有什麼糾紛的
      事情」、「（問：是否知道被告因門被灌三秒膠一事而裝
      設監視器的事情？）我不知道」、「（問：是否知悉被告
      與對面的鄰居有發生任何的糾紛？）不知道」等語（見本
      院卷82至83頁）。則依上開證人證述情節，被告固曾因門
      被灌三秒膠一事，委請鎖店老闆丙○○前來開鎖，並求教
      於里長甲○○應如何自保，惟證人均證稱被告並未告知門
      鎖被灌三秒膠之事係陳麗娟及江佳勵母女所為，其等亦不
      清楚被告與陳麗娟母女間有何糾紛，自無法據證人甲○○
      、戊○○、丙○○前揭證詞，即認定被告確曾與陳麗娟母
      女因頂樓違建發生糾紛，進而遭陳麗娟母女灌三秒膠於門
      鎖及破壞監視器等事實。
    2.至原告另聲請傳喚臺北縣土城巿調解委員調解委員黃銀片
      及信義房屋仲介公司人員王信凱到庭作證。然而，原告自
      承證人黃銀片乃受理調解陳麗娟母女與樓下其他鄰居間之
      糾紛等語（見本院卷第64頁），並未調解陳麗娟母女與被
      告間之糾紛，則其何能知悉陳麗娟母女與被告間是否曾為
      頂樓違建發生爭端？即有可疑。至原告另陳明其係透過證
      人王信凱仲介向被告購買系爭房屋，該證人對於房屋買賣
      經過情形知之甚詳等語，惟原告並未釋明證人王信凱仲介
      買屋之過程中，何以知悉被告與陳麗娟母女間原有發生糾
      紛之事，則其是否瞭解被告出售系爭房屋前與鄰居間之關
      係，亦非無疑。從而，原告聲請傳喚證人黃銀片、王信凱
      到庭作證，難認有助於釐清其所主張被告與陳麗娟母女早
      有糾紛之事實，自無傳喚之必要，併予敘明。
    3.此外，原告復提出其與鎖店老闆丙○○夫婦間、其與門牌
      號碼臺北縣土城巿學府路1 段229 巷4 號3 樓房屋屋主王
      姓夫婦間、其與戊○○夫婦間之對話錄音光碟1 片及錄音
      譯文2 份，據以佐證被告於出售系爭房屋之前，即與鄰居
      陳麗娟及江佳勵母女發生糾紛一事。惟觀諸原告提出其與
      鎖店老闆丙○○夫婦間之對話錄音譯文（見本院卷第100
      至103 頁），丙○○夫婦先有提及被告曾因門被灌三秒膠
      而找渠等去開鎖之事，惟表示：「沒有常常，大概一兩次
      這樣子」、「我們只用過一次而已」等語，嗣又提及被告
      出售系爭房屋之前，警察即曾前來處理關於陳麗娟母女之
      糾紛，惟未具體指出係何人與陳麗娟母女發生糾紛及其緣
      由為何，是依原告與丙○○夫婦間之對話內容，尚難據以
      推論被告與陳麗娟母女間曾因頂樓違建發生糾紛之事實。
      再觀諸原告提出其與門牌號碼臺北縣土城巿學府路1 段22
      9 巷4 號3 樓房屋屋主王姓夫婦間、其與戊○○夫婦間之
      對話錄音譯文（見本院卷第104 至108 頁），其中王姓夫
      婦表示：「他們兩個（指陳麗娟母女與被告）會有糾紛啊
      ，像灌三秒膠」、「後來小事情就變大事變，就裝監視器
      」、「（問：那有錄到嗎？）有啊」、「（問：那會來騷
      擾你們嗎？）不會啦，是他們對面有問題才會這樣子」、
      「（問：那持續了多久？）大概一兩年了吧，應該有一兩
      年了吧」、「他們都吵得很厲害，他們的事情大家都知道
      啦」、「警察也有來找啊，吵得蠻厲害的」、「之前有拿
      刀子在相嚷啊」等語；戊○○配偶亦表示：「她（指陳麗
      娟）就跟他爸爸（指被告之父）起衝突啊，年輕人白天就
      去上班啊，照會的機會比較少啊，他爸爸就在家裡啊，會
      被她們捉弄啊，也就是因為這樣啊，他們才會提早搬走啊
      」、「裝監視器就是因為她們常常給他弄強力膠在門啊，
      就是給他關水啊，最常做的事就是去關水啊，常常洗澡洗
      到一半就沒有水了，這事情也鬧了很久了」、「關水、灌
      三秒膠啊，所以他就裝監視器」、「他說有錄到，但是她
      不承認啊，常常請警察來啊」、「乙○○他爸爸講常洗一
      半就沒水，她們就是惡作劇去把水關掉」等語。則依前述
      原告與王姓夫婦、戊○○配偶間之對話內容，雖有提及被
      告與陳麗娟母女間早在其出售系爭房屋之前即有發生糾紛
      一事，惟其肇因究係鄰居間日常相處致生之摩擦，抑或因
      頂樓違建所引發之爭端，尚非單憑上開對話內容即得究明
      。是原告主張被告於出賣系爭房屋時，刻意隱瞞因頂樓違
      建而與鄰居陳麗娟及江佳勵母女發生糾紛之事，並在標的
      物現況說明書上不實填載「未有改建、違建、禁建或為此
      與他人發生糾紛之情事」等情，即屬無據，自難認被告出
      售該房屋有何未依債之本旨提出給付之情事。
  (三)從而，原告依民法第227 條、第226 條第1 項及第227 條之
    1 規定，請求被告給付190 萬元及自起訴狀繕本送達之翌日
    起至清償日止，按週年利率百分之5 計算之利息，為無理由
    ，應予駁回。又本件原告假執行之聲請亦失所附麗，應併予
    駁回。
四、結論：原告之訴為無理由，依民事訴訟法第78條，判決如主
    文。
中    華    民    國    97    年    9     月    25    日
                  民事第三庭審判長法  官  朱耀平
                                  法  官  邱育佩
                                  法  官  王瑜玲
以上正本係照原本作成
如對本判決上訴，須於判決送達後20日內向本院提出上訴狀
中    華    民    國    97    年    9     月    26    日
                                  書記官  黃美雲


司法院資訊處製作；財團法人民間司法改革基金會備份。
